【裁判字號】    90,訴,1155
【裁判日期】    901003
【裁判案由】    偽造文書等
【裁判全文】
臺灣桃園地方法院刑事判決                          九十年度訴字第一一五五號
    公  訴  人  臺灣桃園地方法院檢察署檢察官
    被      告  丙○○
右列被告因偽造文書等案件，經檢察官提起公訴（九十年度偵字第八七三五號），本
院判決如左：
    主  文
丙○○行使偽造私文書，足以生損害於他人，處有期徒刑參月，如易科罰金，以參佰
元折算壹日，緩刑貳年。
如附表所示簽帳單上偽造之「乙○○」署押壹枚沒收。
    事  實
一、丙○○於民國九十年一月二日，在桃園縣蘆竹鄉○○路○段一一二號地下一樓「
    德斯高購物中心」，經同事交付處理，由顧客乙○○所有而遺留在前開購物中心
    付款櫃台未取走之聯邦商業銀行信用卡一張（卡號：0000－0000－00
    00－0000），竟意圖為自己不法之所有，將其所持有之上開遺失信用卡侵
    占入已，供己使用。得手後，即基於意圖為自己不法所有及偽造署押之犯意，持
  上開乙○○所有之聯邦商業銀行信用卡，於九十年一月三日下午八時四十分許，
    至桃園縣桃園市○○路一五九三號「家樂福購物中心」，偽稱欲購物而以在簽帳
    單偽造「乙○○」簽名後交付店員之方式，使家樂福購物中心之店員認係乙○○
    本人消費陷於錯誤准予簽帳，而交付項鍊一條、家用品等物（共價值新台幣（下
    同）一千五百八十元），足生損害乙○○及家樂福購物中心。嗣丙○○復承上同
    一意圖為自己不法所有之概括犯意，先於同日下午九時許，至桃園縣蘆竹鄉○○
    路○段三八號「甲○○○電信行」，欲再持乙○○所有之上開信用卡，向該店店
    員戊○○詐購價值一萬四千元之行動電話一支，惟經戊○○發覺有異，始未詐得
    任何財物。後於同日下午九時四十分許，至位於桃園縣蘆竹鄉○○路○段附近服
    飾店，欲再持乙○○所有之上開信用卡，向該店店員詐購價值分別為一千二百七
    十元、八八○元之服飾，惟因上開信用卡經聯邦商業銀行即時掛失，無法使用，
    始亦未詐得任何財物。
二、案經桃園縣警察局移請臺灣桃園地方法院檢察署檢察官偵查起訴。
    理  由
一、訊據被告丙○○固對於右揭時、地持上開信用卡詐購財物之事實坦承不諱，惟矢
    口否認有何侵占之犯行，辯稱：伊並無侵占之意思云云。然查：
    （一）右揭事實業據被害人乙○○於警訊中指述歷歷，且經證人丁○○即被害銀
          行之職員於警訊及本院調查程序中證述明確（見本院九十年八月二十三日
          訊問筆錄）。
    （二）又被告既於本院調查程序中供稱：信用卡不是伊拿到的，是伊同事於九十
          年一月二日，在德斯高購物中心櫃台撿到拿給伊的，因工作很忙，伊忘記
          送到服務台，第二天（一月三日）晚上八點多左右，伊有到家樂福去刷被
          害人乙○○的卡，刷了一五八○元，買了一些家用品跟一個項鍊，東西我
          有拿到等語（見本院同上訊問筆錄），足見被告於持有上開信用卡後，乃
          以所有之意思加以使用，是被告就上開信用卡確有易「持有」為「所有」
          之情甚明。
    （三）綜上，被告所辯顯係事後避重就輕之詞，委無足取，此外復有授權紀錄表
          、簽帳單影本各乙紙附卷可稽（附於偵查卷第九、十頁）。本件事證明確
          ，被告右揭犯行洵堪認定，應依法論科。
二、被告丙○○於右揭時、地，將被害人乙○○遺失之上開信用卡，侵占入己，並未
    經被害人乙○○之同意，持被害人乙○○所有之上開信用卡至上開家樂福購物中
    心以於簽帳單上冒簽「乙○○」署押之方式，使上開家樂福購物中心店員陷於錯
    誤而交付項鍊一條及家用品等物；及欲持被害人乙○○所有之上開信用卡，至上
    開「甲○○○電信行」、服飾店詐購行動電話、服飾，惟因店員戊○○發現有異
    、上開信用卡經即時掛失無法使用，致未陷於錯誤，亦未交付任何財物，核被告
    所為，係犯刑法第三百三十七條侵占遺失物罪、同法第二百十六條、第二百十條
    之行使偽造私文書罪及同法第三百三十九條第一項之詐欺取財既遂罪；同法第三
    百三十九條第三項、第一項之詐欺取財未遂罪（公訴意旨誤引為刑法第三百三十
    九條第二項）。其偽造署押為偽造私文書之階段行為，不另論罪，又其偽造私文
    書行為被行使偽造私文私文書之高度行為吸收，亦不另論罪。再被告先後多次詐
    欺取財犯行，時間緊接，犯罪構成要件相同，顯係基於概括犯意為之，為連續犯
    ，應以連續詐欺取財既遂一罪論，並依法加重其刑。被告所犯上開侵占遺失物罪
    、行使偽造私文書罪與連續詐欺取財既遂罪之間，有方法、結果之牽連犯關係，
    依刑法第五十五條之規定，應從較重之行使偽造私文書罪處斷。又按中華民國九
十年一月四日修正，同年月十日經總統公布施行之刑法第四十一條第一項規定：
    「犯最重本刑為五年以下有期徒刑以下之罪，而受六個月以下有期徒刑或拘役之
    宣告，因身體、教育、職業、家庭之關係或其他正當事由，執行顯有困難者，得
    以一元以上三元以下折算一日，易科罰金。但確因不執行所宣告之刑，難收矯正
    之效或難以維持法秩序者，不在此限。」「併合處罰之數罪，均有前項情形，其
    應執行之刑逾六月者，亦同。」；又同法施行法第三條之一規定：「刑法第四十
    一條之規定，中華民國九十年一月四日刑法修正施行前已裁判確定之處罰，未執
    行或執行未完畢者，亦適用之。」「未諭知得易科罰金之處罰者，亦同。」，於
    同年月十二日施行，比較新舊法結果，以裁判時法，較有利於被告，應依刑法第
    二條第一項前段之規定適用新修正之刑法第四十一條第一項前段之規定。爰審酌
    被告並無任何前科，素行尚稱良好，有臺灣桃園地方法院檢察署刑案資料查註紀
    錄表及臺灣高等法院被告全國前案紀錄表在卷為憑，所詐得上開家用品等物之價
    值非鉅，且其於事後已賠償聯邦商業銀行上開盜刷款項一千五百八十元，有郵政
    劃撥儲金存款收據乙紙附卷可參，及犯後坦承部分犯行，頗具悔意等一切情狀，
    酌情量處如主文所示之刑，並諭知易科罰金之折算標準，以示懲儆。茲查被告未
    曾受有期徒刑之宣告，有上開刑案資料查註紀錄表及被告全國前案紀錄表在卷可
    查，其經此偵審程序及刑之宣告，當知警惕而無再犯之虞，本院認所宣告之刑以
    暫不執行為適當，爰併為緩刑二年之諭知，用啟自新。
三、至如附表所示簽帳單上偽造之「乙○○」之署押一枚，依刑法第二百十九條之規
    定，不問屬於犯人與否，沒收之，併此敘明。
據上論斷，應依刑事訴訟法第二百九十九條第一項前段，刑法第三百三十七條、第二
百十條、第二百十六條、第三百三十九條第一項、第五十六條、第五十五條、第二百
十九條、第二條第一項前段、修正後刑法第四十一條第一項前段、第七十四條第一款
，罰金罰鍰提高標準條例第二條，判決如主文。
本案經檢察官曾鳳鈴到庭執行職務。
中      華      民      國        九十    年    十    月        三      日
                                  臺灣桃園地方法院刑事第二庭
                                      法  官     王美玲
右正本證明與原本無異。
如不服本判決，應於判決送達後十日內向本院提出上訴狀( 應附繕本 )，上訴於
臺灣高等法院。
                                      書記官     賴玉真
中      華      民      國        九十    年    十    月        四      日
附錄本判決論罪之法條：
刑法第三百三十七條
刑法第二百十六條
行使第二百十條至第二百十五條之文書者，依偽造、變造文書或登載不實事項或使登
載不實事項之規定處斷。
刑法第二百十條
偽造、變造私文書，足以生損害於公眾或他人者，處五年以下有期徒刑。
刑法第三百三十九條第一項
意圖為自己或第三人不法之所有，以詐術使人將本人或第三人之物交付者，處五年以
下有期徒刑、拘役或科或併科一千元以下罰金。
附表一：
盜用之信用卡發卡銀行：聯邦商業銀行
卡號：0000－0000－0000－0000
┌──┬────┬─────┬───────┬───────┬──────┐
│編號│簽帳日期│商店名稱  │簽帳地點      │ 簽帳金額     │ 偽造署押   │
├──┼────┼─────┼───────┼───────┼──────┤
│ 一 │九十年一│家樂福購物│桃園縣桃園市春│一千五百八十元│乙○○      │
│    │月三日  │中心      │日路一五九三號│              │            │
│    │        │          │              │              │            │
└──┴────┴─────┴───────┴───────┴──────┘


司法院資訊處製作；財團法人民間司法改革基金會備份。
